臺灣澎湖地方法院民事裁定　　　　　　110年度家聲抗字第2號
抗　告　人　謝迺翔
　　　　　　謝璟忱
　　　　　　謝玓忱
　　　　　　謝玉忱
共　　　同
非訟代理人　呂正華
上列抗告人聲請拋棄繼承事件，對於民國110 年10月25日本院
110 年度司繼字第138號裁定提起抗告，本院合議庭裁定如下：
    主  文
抗告駁回。
抗告程序費用新臺幣壹仟元由抗告人負擔。
    理  由
一、抗告人於原審聲請意旨略以：抗告人係被繼承人江○○之繼
    承人，被繼承人於民國110 年7 月19日死亡，抗告人自願拋
    棄繼承權等語，並提出繼承系統表、戶籍謄本、除戶戶籍謄
    本、印鑑證明書、繼承權拋棄通知書等件為證。
二、原審裁定意旨略以：被繼承人之第三順序繼承人謝江○○係
    於110 年9 月5 日過世，而被繼承人於110 年7 月19日死亡
    時，謝江○○尚未過世且未為拋棄繼承之聲明，因已繼承被
    繼承人之一切權利、義務，而繼承之拋棄與否係屬繼承人之
    人格權，係一身專屬權，應不得作為繼承之標的，抗告人雖
    為謝江○○之子女為其繼承人，然抗告人等並無繼承其母謝
    江○○「拋棄被繼承人江○○遺產」之權利；且抗告人等係
    被繼承人胞姐謝江○○之子女，為被繼承人之外甥（女），
    依上開法條之規定，抗告人等非屬民法第1138條所定之繼承
    人，無繼承權，聲請拋棄繼承於法不合，應予駁回。
三、抗告人抗告意旨略以：被繼承人之姐謝江○○於被繼承人死
    亡時即年事已高，意思表示及行動能力皆欠缺，無法在第一
    時間即判斷是否聲請拋棄繼承，抗告人又因要照顧謝江○○
    而無從取得謝江○○之印鑑證明或簽章授權辦理聲請拋棄繼
    承。另聞，被繼承人疑有債務，雖有其他遺產，但是否足夠
    清償未為釐清。而謝江○○雖亦留有遺產，但因繼承開始至
    亡故時極短無法及時拋棄繼承，致使謝江○○被迫承接債務
    ，而雖抗告人尚有時間聲請拋棄繼承或限定繼承，然父母親
    遺留之遺產係其一輩子努力而得來，子女若將之拋棄無法對
    祖上交代，然若因無端承接債務，致有損失，甚且債留子孫
    ，情何以堪等語。爰依法提起抗告，請求廢棄原裁定，抗告
    人拋棄繼承之聲明應准予備查。
四、得心證之理由：
  ㈠按繼承人得拋棄其繼承權，民法第1174條第1 項固有明文。
    次按遺產繼承人，除配偶外，依左列順序定之：( 一) 直系
    血親卑親屬、( 二) 父母、( 三) 兄弟姐妹、( 四) 祖父母
    ；前條所定第一順序之繼承人，以親等近者為先，民法第11
    38條、第1139條亦有明文。
  ㈡經查，被繼承人江○○於110 年7 月19日死亡，其姐謝江○
    ○於同年9 月5 日死亡，抗告人主張其等為謝江○○之繼承
    人，即為被繼承人之再轉繼承人。然謝江○○既於被繼承人
    死亡時仍尚生存，且亦查無生前曾向本院聲明拋棄繼承權之
    案件，亦未喪失繼承權，是謝江○○係為被繼承人之合法繼
    承人應可認定，依法應由謝江○○繼承被繼承人之一切債權
    債務關係，縱謝江○○後來死亡，其原先之繼承人地位並不
    受影響。抗告人係因繼承謝江○○之繼承權而間接取得被繼
    承人之繼承權，僅為再轉繼承人而非被繼承人之繼承人，是
　　抗告人就被繼承人之繼承權聲明拋棄，於法未合，應予駁回
　  。
  ㈢抗告人另陳稱：父母親遺留之遺產係其努力而得來，子女若
    拋棄無法交代，且若無端承接債務，致有損失，情何以堪等
    語，然按繼承人對於被繼承人之債務，以因繼承所得遺產為
    限，負清償責任，民法第1148條第2 項亦有明文。基此，抗
    告人僅於繼承謝江○○之遺產範圍內，始負清償責任，應無
    抗告人所稱無端承接債務，致有損失等情。又謝江○○之繼
    承人若欲拋棄其再轉繼承之權利，自應於法定期間內，拋棄
    對於謝江○○全部之繼承權，附此敘明。
  ㈣綜上，原裁定駁回抗告人之聲請，經核於法並無違誤。抗告
    意旨指摘原裁定不當，求予廢棄，為無理由，應予駁回。
五、依家事事件法第97條，非訟事件法第46條，民事訴訟法第49
    5 條之1 第1 項、第449 條第1 項，第78條，裁定如主文。
中    華    民    國   110    年    12    月    8     日
                  家事法庭  審判長法  官  李宛玲
                                  法  官  王偉為
                                  法  官  王政揚
以上正本證明與原本無異。
本裁定除以適用法規顯有錯誤為理由外，不得再抗告；如提再抗
告，應於收受本裁定後10日內委任律師向本院提出再抗告狀並繳
納再抗告費新臺幣1,000 元。
中    華    民    國   110    年    12    月    8     日
                                  書記官  莊茹茵